【裁判字號】    94,訴,7471
【裁判日期】    950712
【裁判案由】    給付違約金
【裁判全文】
臺灣臺北地方法院民事判決              94年度訴字第7471號
原      告  萬得福不動產仲介經紀有限公司
法定代理人  丁○○
訴訟代理人  陳守文律師
被      告  甲○○
                        3樓
上列當事人間請求給付違約金事件，本院於民國95年6月21日言
詞辯論終結，判決如下：
    主  文
被告應給付原告新台幣伍拾陸萬元，及自民國九十五年一月十六
日起至清償日止，按年息百分之五計算之利息。
訴訟費用由被告負擔。
本判決於原告以新台幣壹拾玖萬元供擔保後，得假執行。
    事實及理由
一、原告主張：兩造於民國94年2月26日簽訂房地產委託銷售契
    約書（下稱系爭契約），被告將其所有台北市○○區○○路
    7段50號1樓建物及坐落基地應有部分（下稱系爭房屋）以新
    台幣（下同）1,400萬元之委託銷售價委託原告銷售，依系
    爭契約第5條第1項及第11條第1項第2款約定，原告於系爭房
    屋成交時，得向被告收取按實際買賣成交價額之千分之四十
    （即4％）作為服務報酬，又若因可歸責於被告之事由而解
    除買賣契約者，被告仍應給付原告委託銷售價額4％服務報
    酬。嗣原告於委託期間尋得訴外人乙○○欲購買系爭房屋，
    被告並與乙○○於94年3月19日簽訂不動產買賣契約書。詎
    上開買賣契約簽訂後，被告遲不交付相關房屋文件辦理過戶
    事宜，經原告發現乃因被告在將系爭房屋委由原告銷售前，
    早已將系爭房屋出售予訴外人孫大欽，雙方還簽訂不動產買
    賣契約書，孫大欽並以存證信函向原告主張其權利，原告因
    此去函要求被告出面解決問題並辦理過戶事宜，然被告置之
    不理，除與原告仲介之買方乙○○解除買賣契約外，更另將
    系爭房屋於94年5月23日又出售予莊立宸。按被告一屋二賣
    在先，於簽訂買賣契約後拒不履約而解除契約並又出售他人
    在後，顯屬可歸責於被告之事由而解除買賣契約，依系爭契
    約第11條第1項第2款約定，被告應給付原告委託銷售價額（
    1400萬元）4％即56萬元之違約金與原告等語。並聲明；（
    一）被告應給付原告56萬元，其自起訴狀繕本送達之翌日起
    至清償日止，按年息5％計算之利息；（二）願供擔保請准
    宣告假執行。
二、被告則以：94年2月26日伊與原告公司興隆直營店承辦人丙
    ○○簽訂系爭契約，委託代為銷售系爭房屋；同年3月19日
    伊與原告仲介之買方乙○○簽訂不動產買賣契約書，雙方約
    定買賣總價為1,150萬元；同年3月29日伊應丙○○及乙○○
    之要求，至原告興隆店直營店台北市○○路○段66號，返還
    買方乙○○原先給付之第1期簽約金30萬元；同年4月18日伊
    接到原告之存證信函重述與原告仲介之買方乙○○簽訂不動
    產買賣契約等事宜；同年4月25日伊以存證信函回覆原告重
    申3月29日已返還上開簽約金；同年5月19日原告申請假扣押
    伊之財產；同年6月22日伊銀行存款亦遭原告扣押提存；同
    年7月19日伊之住所慘遭原告查封。又伊與乙○○買賣契約
    約定簽約日後14日才開始申辦增值稅及契稅手續，在期限未
    到之前，乙○○就說不買了，伊向原告保證一定會賣，但原
    告不相信。由上，原告雖於委託期間內94年3月19日找到買
    方乙○○，但於同年3月29日又會同買方要求伊返還買賣簽
    約金，伊原可將該簽約金予以沒收，但本於多一事不如少一
    事，遂將簽約金返還予買方，詎料原告卻請求伊給付違約金
    ，實屬無理，甚且還應賠償伊受假扣押及房屋買賣損失等約
    150萬元等語資為抗辯。並聲明；駁回原告之訴。
三、兩造不爭執之事實：
    查兩造於94年2月26日簽訂系爭契約，被告將系爭房屋以1,4
    00萬元之委託銷售價委託原告銷售，原告於委託期間尋得買
    主乙○○，被告遂於94年3月19日與乙○○簽訂不動產買賣
    契約書嗣因系爭房屋有一屋二賣問題，被告與買主於94年3
    月29日協商，被告退還簽約金30萬元予買主乙○○並解除買
    賣契約等事實，為兩造所不爭執，並有系爭契約、不動產買
    賣契約書、建物及土地登記謄本在卷可稽，堪信為真實。
四、兩造之爭點及論述：
    原告主張其仲介被告與買主乙○○簽訂買賣契約後，因可歸
    責於被告之事由而解除，依系爭契約第11條第1項第2款約定
    ，被告應給付原告委託銷售價額4％服務報酬等語，為被告
    所否認，並以前揭情詞置辯。經查：
（一）被告與乙○○解除買賣契約時，依被告所提其與買主乙○
      ○於不動產買賣契約書上之手寫註明「94年3月29日甲（
      即乙○○）乙（即被告）雙方協定，因乙方之不動產有一
      屋二賣之問題，乙方先行退還甲方簽約款，甲方保留法律
      追訴權及損害賠償之權利。」，有該買賣契約書在卷可稽
      ，又證人乙○○、丙○○、黃鴻因（辦理系爭買賣事宜之
      代書）到庭亦均證稱因被告就系爭房屋有一屋二賣，故雙
      方才解約，被告退還簽約金等語（見本院95年3月8日言詞
      辯論筆錄），復有原告所提被告與孫大欽簽訂之不動產買
      賣契約書及孫大欽寄給原告之存證信函在卷足憑，準此，
      堪認被告與買主乙○○之買賣契約解除，係因可歸責被告
      之事由所致。又被告雖辯稱買賣契約約定簽約日後14天，
      才開始申報增值及契稅手續，94年3月29日解約時，期限
      還未到，伊有向原告保證一定會賣給買主云云，然不僅被
      告自陳當時權狀不在伊手上，且其亦未依買賣契約第3條
      第1款約定「本契約簽定時，甲方給第一期款。（乙方應
      同時將權狀正本交予簽約之土地登記代理人保管）」履行
      ，於違約一屋二買後，空言保證，不足以作為不可歸責於
      己之卸責事由。另被告辯稱原告應賠償伊受假扣押及房屋
      買賣損失，亦屬無理。
（二）按兩造簽訂系爭契約第11條（違約之處罰）約定：「一、
      委託人如有下列情形之一者，視為受託人已完成仲介之義
      務，委託人仍應支付委託銷售價格百分之4服務報酬，並
      應全額一次給付予受託人。... （二）簽立書面買賣契約
      後，因可歸責於委託人之事由而解除買賣契約者。... 。
      」，如前所述，被告之行為已構成上開約定「簽立書面買
      賣契約後，因可歸責於委託人事由而解除買賣契約者」之
      要件，從而，原告本於上開約定，請求被告給付按委託銷
      售價格1400萬元之百分之4即56萬元之服務報酬，即屬有
      據。
五、綜上所述，原告本於系爭契約第11條第1項第2款約定，請求
    被告給付56萬元，及自起訴狀繕本送達之翌日即95年1 月16
    日起至清償日止，按年息5％計算之法定遲延利息，為有理
    由，應予准許。
六、假執行之宣告：
    原告陳明願供擔保，請求宣告假執行，核無不合，爰酌定相
    當之擔保金額准許之。
七、本件為判決基礎之事證已臻明確，兩造所為之其他主張、陳
    述並所提之證據，經審酌後，認均與本件之結論無礙，不再
    一一論述，併予敘明。
八、據上論結，本件原告之訴為有理由，依民事訴訟法第78條、
    第390條第2項，判決如主文。
中    華    民    國    95    年    7    月    12     日
                     民事第六庭    法  官  曾部倫
以上正本係照原本作成
如對本判決上訴，須於判決送達後20日內向本院提出上訴狀
中    華    民    國    95    年    7     月    13    日
                                    書記官  謝梅琴


司法院資訊處製作；財團法人民間司法改革基金會備份。
